【裁判字號】    96,訴,2218
【裁判日期】    970320
【裁判案由】    政府採購法
【裁判全文】
臺北高等行政法院判決
                                     96年度訴字第02218號
                              .
原      告  百合科技有限公司
代  表  人  甲○○
被      告  行政院公共工程委員會
代  表  人  吳澤成（主任委員）
訴訟代理人  戊○○
            丙○○
被      告  國防部軍備局中山科學研究院
代  表  人  乙○○
訴訟代理人  丁○○
上列當事人間因政府採購法事件，原告不服行政院公共工程委員
會中華民國96年2月9日訴0000000號審議判斷，提起行政訴訟。
本院判決如下：
    主  文
原告之訴駁回。
訴訟費用由原告負擔。
    事  實
一、事實概要：
    原告參與被告所辦理系爭「工業級系統電腦等15項」採購案
    ，因不服被告通知依政府採購法第101 條第1 項第10款及第
    12款規定將原告刊登政府採購公報，向被告提出異議，未獲
    變更，提起申訴，亦遭駁回，遂向臺中高等行政法院提起本
    件行政訴訟，經該院以96年5 月14日96年度訴字第176 號裁
    定移送本院。
二、兩造聲明：
    (一)原告聲明：
      1.審議判斷、異議處理結果及原處分均撤銷。
      2.請求判命被告賠償原告新台幣（下同）255萬元。
      3.訴訟費用由被告負擔。
    (二)被告聲明：
      1.原告之訴駁回。
      2.訴訟費用由原告負擔。
三、兩造陳述：
    (一)原告經合法通知未於言詞辯論期日到場，依其起訴書狀所
      載及陳述：
      1.本件投標時原告代表人因飛機無法降落臺中機場而無出
        席投標會，但原告卻得標，經過詢問才知道就是因沒出
        席才會得標。之後有一家研華科技公司臺中分公司的人
        員打電話來說「聽說你們公司﹙即原告﹚得標，得標原
        因是因你們所定價格很低，而唯一出席投標會的研華公
        司沒有得標，是因價格較高，在投標前研華公司就跟中
        山科學研究院人員坐下來研究投標商品之規格及價格，
        故研華公司認為不會有其他廠商競爭，現在因貴公司得
        標，你們是否要跟我們買投標貨物。」這段對話明顯的
        表示被告違法綁標。
      2.被告於95年6 月13日以曄澤字第0950000451號函通知原
        告解除系爭契約，原告提出異議，未獲變更，提起申訴
        ，行政院公共工程委員會對被告是否有綁標一事，均規
        避而未予調查，有違政府採購法第6 條、第78條及第82
        條之規定。
      3.依法院辦理國家賠償事件應行注意事項第8 條規定，原
        告申請國家賠償，請求補償原告於履約、不法解約及申
        訴期間，名譽、財產、人力上產生之一切損害云云。
      4.提出被告函文、行政院公共工程委員會函文、被告處理
        之證明及給被告院長之函文、有關行政院公共工程委員
        會之相關證據文件、申訴書及原
        告於履約、解約、申訴期間損失清單之相關證據文件等
        件影本為證。
    (二)被告行政院公共工程委員會主張：
      本件行政院公共工程委員會並非適格之被告，原告對之起
      訴，於法未合等語。
    (三)被告國防部軍備局中山科學研究院主張：
      1.本件購案解除契約係可歸責於原告，予以停權處分係屬
        合法：
        (1)查本件為公開招標之採購案，於95年1月18日開標，
          開標後原告提出同等品規格文件經被告審查合格，原
          告報價247萬1250元未經減價即進入底價(261萬元)，
          被告遂依規定宣布決標，並於同年月25日簽約(鈞院
          卷被證1)，原告於投標時所檢附之同等品資料，並納
          入契約文件作為履約依據，契約並約定本案履約期限
          為95年2月14日前(訂約後21日內)一次完成交貨。詎
          料原告並未依時交貨，被告遂於95年2月23日以傳真
          函通知原告限於95年3月6日前交貨，否則將依契約第
          17條約定解除契約並依契約第14條約定計罰逾期違約
          金（鈞院卷被證2），並於95年3月3日再以傳真函督
          促原告儘速於95年3月6日前依約交貨（鈞院卷被證3
          ），然原告仍未履約交貨，且於95年3月6日向行政院
          公共工程委員會申請履約調解，案經雙方主張差距過
          大而調解不成立(鈞院卷被證4)，惟依前開調解案於
          95年5月26日召開之調解會議結論（鈞院卷被證5），
          原告應於95年6月2日前檢具相關資料向被告申請變更
          契約並同時交貨，逾期則由被告依契約處理，惟原告
          迄95年6月5日仍未完成交貨。因原告無法依契約期限
          交貨，亦未依被告各次改善通知及95年5月26日於工
          程會之調解會議所訂期限完成交貨，被告鑑於原告逾
          交貨期限甚久，嚴重影響被告任務之遂行，而本案自
          交貨期限95年2月15日起計算至95年6月5日止，共計
          逾期111日，履約進度已落後達500%以上，且於工程
          會調解不成立後，被告遂於95年6月13日依系爭契約
          第17條第1項之約定：「廠商履約，有下列情形之ㄧ
          ，機關得以書面通知廠商終止契約或解除契約之部分
          或全部，…5.因可歸於廠商之事由，致延誤履約期限
          ，情節重大者。…11.廠商未依契約規定履約，自接
          獲機關書面通知之次日起10日內或書面所載較長期限
          內，仍未改正者。…」以曄澤字第0950000451號函通
          知原告解除系爭契約（鈞院卷被證6）。
        (2)本件自交貨期限95年2月15日起計算至95年6月5日止
          ，共計逾期111日，履約進度已落後達500%以上符合
          政府採購法施行細則第111條所規定履約進度落後百
          分之20以上，且日數達10日以上之延誤履約期限情節
          重大之規定，與政府採購法第101條第1項第10款規定
          相符；且原告未能舉出其有不可歸責之履約困難事由
          ，故被告解除契約自屬合法，與政府採購法第101條
          第1項第12款規定相合，故被告於95年6月20日以曄澤
          字第0950000469號函（鈞院卷被證7）通知原告，因
          其違反契約第17條第1項第第5款及第11款，而有政府
          採購法第101條第1項第10款及第12款之情形，應依政
          府採購法第102條第3項規定，將公司名稱刊登政府採
          購公報自屬合法妥適，嗣原告於95年7月4日向被告提
          出異議，基於前開所述之各項事由，被告仍於95年7
          月14日以曄澤字第095000556號函通知原告駁回其異
          議（鈞院卷被證8）。
      2.原告主張被告綁標實屬無稽：
        招標文件為被告依採購之需求所訂定，本件為公開招標
        ，且所列參考品之華碩P5N32-Deluex主機板及研華公司
        產品均為市面公開銷售及容易取得之產品（鈞院卷被證
        9），而原告於招標階段，並未對規格提出任何異議，
        且其所提之同等品之規格及廠牌型號（鈞院卷被證1）
        與被告所列參件號內容相同（鈞院卷被證1採購明細表
        附表），亦經被告審查合格，嗣原告對系爭標的規格有
        疑義，故被告於96年2月10日傳真同意原告對爭議部分
        以其他規格、功能及效益相同或較優者代之（鈞院卷被
        證10），且於95年5月26日工程會之調解會議中同意原
        告得依契約第16條規定申請變更，惟原告仍無法完成交
        貨，可知其所爭執者實為推諉卸責以掩飾並規避契約責
        任。
      3.綜上所呈，系爭購案之解除及延誤履約期限情節重大，
        均屬可歸責於原告，事證極明，被告將其依政府採購法
        之規定刊登政府採購公報自屬適法，並無違誤等語。
      4.提出採購契約、被告95年2月22日傳真、被告95年3月3
        日傳真、行政院公共工程委員會調解不成立證明書（
        調0000000）、行政院公共工程委員會95年5月26日調
        解會議紀錄（調0000000）、被告95年6月13日曄澤字第
        0950000451號函、被告95年6月20日曄澤字第
        0950000469號函、被告95年7月14日曄澤字第
        0950000556號函、產品公開銷售資料、被告96年2月10
        日傳真等件影本為證。
    理  由
一、原告起訴時，被告之代表人為龔家政，嗣變更為乙○○，並
    由乙○○聲明承受訴訟，有其提出之聲明承受訴訟狀附卷可
    稽，核無不合，應予准許。
二、本件原告受合法通知，無正當理由未於97年3月6日上午言
    詞辯論時到場，核無民事訴訟法第386 條各款所列情形，爰
    依行政訴訟法第218 條準用民事訴訟法第385 條第1 項前段
    之規定，由被告聲請而為一造辯論判決。
三、按「審議判斷，視同訴願決定。」，政府採購法第83條定有
    明文。次按「經訴願程序之行政訴訟，其被告為左列機關：
    一、駁回訴願時之原處分機關。」，行政訴訟法第24條第1
    款定有明文。經查，原告於起訴狀除列原處分機關國防部軍
    備局中山科學研究院為被告外，另贅列視同訴願機關行政院
    公共工程委員會為被告，依前揭規定，其為不適格之被告，
    就訴訟標的欠缺實施訴訟之權能，原告此部分之起訴，於法
    未合，先予敘明。
四、又原告於起訴狀列原處分機關為國防部軍備局中山科學研究
    院一所，惟按「國防部軍備局中山科學研究院一所」並無獨
    立之組織法規、預算、編制及印信，僅為被告機關之內部單
    位，而非原處分機關。是以本件原處分機關為「國防部軍備
    局中山科學研究院」，依行政訴訟法第24條第1 款規定，原
    告此部分之起訴，其被告應為「國防部軍備局中山科學研究
    院」，合先敘明。
五、按「機關辦理採購，發現廠商有下列情形之一，應將其事實
    及理由通知廠商，並附記如未提出異議者，將刊登政府採購
    公報：…十、因可歸責於廠商之事由，致延誤履約期限，情
    節重大者。…十二、因可歸責於廠商之事由，致解除或終止
    契約。…」，政府採購法第101 條第1 項第10款及第12款各
    定有明文。次按「本法第101 條第1 項第10款所稱延誤履約
    期限情節重大者，機關得於招標文件載明其情形。其未載明
    者，於巨額工程採購，指履約進度落後百分之10以上；於其
    他採購，指履約進度落後百分之20以上，且日數達10日以上
    。前項百分比之計算，應符合下列規定：一、屬尚未完成履
    約而進度落後已達前項百分比者，機關應先通知廠商限期改
    善；屆期未改善者，依逾期日數計算之。二、屬已完成履約
    而逾履約期限者，依逾期日數計算之。」，政府採購法施行
    細則第111 條亦定有明文。
六、前揭事實概要所載各情，為兩造所不爭，且有上開各該函文
    、原處分、異議處理結果及審議判斷書等件影本附原處分卷
    及審議機關卷可稽。茲依前述兩造主張之意旨，就本件爭點
    敘明判決之理由。
七、原告確有政府採購法第101 條第1 項第10款及第12款之違約
    事實：
    (一)經查，本件被告所辦理系爭「工業級系統電腦等15項」採
      購案，係於95年1 月18日開標，開標後原告提出之同等品
      規格文件經被告審查合格，原告報價247 萬1,250 元未經
      減價即進入底價（261 萬元），被告遂依規定宣布決標，
      並於同年月25日簽約，原告於投標時所檢附之同等品資料
      ，並納入契約文件做為履約依據，契約並約定本案履約期
      限為95年2 月14日前（訂約後21日內）一次完成交貨。惟
      原告逾期未交貨，被告為此於95年2 月23日以傳真函通知
      原告限於95年3 月6 日完成交貨，否則將依契約第17條約
      定解除契約，並依契約第14條約定計罰逾期違約金，嗣被
      告再於95年3 月3 日以傳真函敦促原告儘速於95年3 月6
      日前依約交貨，然原告仍未履約交貨，且於95年3 月6 日
      向行政院公共工程委員會申請履約調解，（案號：調
      0000000 ，因雙方主張差距過大而調解不成立，經提報行
      政院公共工程委員會採購申訴審議委員會95年6 月30日第
      182 次委員會議通過在案），而依該委員會就該調解案於
      95年5 月26日召開之調解會議結論，原告應於95年6 月2
      日前檢具相關資料向被告申請變更契約並同時交貨，逾期
      則由被告依契約處理，惟原告迄95年6 月5 日仍未依上開
      會議結論完成交貨等情，有採購契約、被告95年2 月22日
      傳真、被告95年3 月3日 傳真、行政院公共工程委員會調
      解不成立證明書（調0000000 ）、行政院公共工程委員會
      95年5 月26日調解會議紀錄（調0000000 ）等件影本附本
      院卷（被證1 至被證5 ）可稽。是以本件原告自95 年2月
      15日計算至95年6 月5 日止，未能依系爭採購契約之期限
      交貨，計逾期111 天，履約進度落後達500%以上，被告主
      張原告已有政府採購法施行細則第111 條所規定延誤履約
      期限情節重大之情事，核屬有據。
    (二)按系爭採購契約第17條第1 款約定：「廠商履約，有下列
      情形之一，機關得以書面通知廠商終止契約或解除契約之
      部分或全部，…5.因可歸責於廠商之事由，致延誤履約期
      限，情節重大者。…11. 廠商未依契約規定履約，自接獲
      機關書面通知之次日起十日內或書面通知所載較長期限內
      ，仍未改正者。…」等語。本件被告以原告就系爭採購契
      約已嚴重逾期交貨，又未無不可歸責之履約困難，乃前開
      契約約定解除契約，核無不合。
    (三)由上以觀，本件原告因有可歸責之事由，致延誤履約期限
      ，情節重大，又有可歸責之事由，致解除契約，核其情形
      ，確有政府採購法第101 條第1 項第10款及第12款所規定
      之違約事實。
八、被告通知原告將其刊登政府採購公報，並無違誤：
     (一)承上所述，本件原告就系爭採購契約既有政府採購法第
       101 條第1 項第10款及第12款之違約事實，則被告依該
       規定通知原告將其刊登政府採購公報，並無違誤。
     (二)至於原告主張被告就系爭採購標的有綁標之嫌，致使原
       告無法提出符合契約規格之貨品履約，故遲延履約不可
       歸責於原告，被告不應將原告刊登政府採購公報云云。
       經查，本件系爭採購為公開招標，招標文件係被告依採
       購之需求所訂定，原告於招標階段，並未對規格提出任
       何異議，且其所提同等品之規格及廠牌型號與被告所列
       參件號內容相同，經被告審查合格，有採購契約、採購
       明細表、同等品資料等件影本附本院卷（被證1 ）可稽
       ；原告得標之後，對系爭標的規格有疑義，被告乃於96
       年2 月10日傳真同意原告對爭議部分以其他規格、功能
       及效益相同或較優者代之，有被告傳真資料影本附本院
       卷（被證10）可按，且被告於95年5 月26日工程會之調
       解會議中同意原告得依契約第16條規定申請變更，惟原
       告仍無法完成交貨，已如前述。是以本件原告以經被告
       審查合格之貨品得標在先，嗣復經被告同意以其他相當
       之貨品代之，仍未依約履行完成交貨；則其主張因被告
       就採購貨品有綁標之嫌，致原告無法履約為不可歸責云
       云，核不足採。
九、原告請求損害賠償，於法無據：
    (一)按「人民與中央或地方機關間，因公法上原因發生財產上
      之給付或請求作成行政處分以外之其他非財產上之給付，
      得提起給付訴訟。因公法上契約發生之給付，亦同。前項
      給付訴訟之裁判，以行政處分應否撤銷為據者，應於依第
      4條第1項或第3項提起撤銷訴訟時，併為請求。」，行政
      訴訟法第8條第1項及第2項前段各定有明文。
    (二)本件被告將原告刊登政府採購公報，並無違誤。是原告起
      訴請求撤銷原處分、異議處理結果及審議判斷，為無理由
      。原告提起本件撤銷訴訟，既無理由，則其附帶請求被告
      賠償損害，揆諸前揭規定，即失所附麗，不應准許。
十、從而，本件被告以原告就系爭採購契約有政府採購法第101
    條第1 項第10款及第12款之違約事實，依該規定通知原告將
    其刊登政府採購公報，於法並無違誤。異議處理及審議判斷
    遞予維持，亦無不合。原告徒執前詞，訴請撤銷，並請求被
    告賠償255 萬元云云，為無理由，應予駁回。
據上論結，本件原告之訴為無理由，依行政訴訟法第98條第1項
前段、第218條，民事訴訟法第385條第1項前段，判決如主文。
中    華    民    國    97    年     3    月   20     日
                   臺北高等行政法院第五庭
                             審判長法  官  張瓊文
                                   法  官  胡方新
                                   法  官  蕭忠仁
上為正本係照原本作成。
如不服本判決，應於送達後20日內，向本院提出上訴狀並表明上
訴理由，如於本判決宣示後送達前提起上訴者，應於判決送達後
20日內補提上訴理由書（須按他造人數附繕本）。
中    華    民    國    97    年     3    月   20     日
                                   書記官  蕭純純


司法院資訊處製作；財團法人民間司法改革基金會備份。
